【裁判字號】    90,上易,4
【裁判日期】    900131
【裁判案由】    傷害
【裁判全文】
臺灣高等法院高雄分院刑事判決                          九十年度上易字第四號
      上  訴  人  台灣高雄地方法院檢察署檢察官
      被      告  乙○○
右上訴人因被告傷害案件，不服臺灣高雄地方法院八十九年度易字第四六八三號中華
民國八十九年十一月三十日第一審判決（起訴案號：臺灣高雄地方法院檢察署八十九
年度偵字第二一八四七號），提起上訴，本院判決如左：
      主      文
原判決撤銷。
乙○○傷害人之身體，累犯，處有期徒刑參月，如易科罰金，以參佰元折算壹日。
      事      實
一、乙○○曾於民國八十四年間因違反懲治盜匪條例案件，經臺灣高雄地方法院判處
    有期徒刑一年八月確定，並於八十五年十一月二十八日縮短刑期假釋期滿執行完
    畢，猶不知悔改，竟於八十九年九月十二日凌晨六時許，在高雄縣岡山鎮○○路
    八十一巷一弄二號前，因其大聲喧嘩並敲擊該戶之大門，鄰居丙○見狀便出面制
    止，致乙○○心生不滿，竟基於傷害人身體之犯意，以拳頭毆打丙○之頭部、胸
    部等處，致丙○因而受有頭部外傷合併頭顱血腫、左臉部及左腳擦傷、胸部挫傷
    之傷害。
二、案經被害人丙○訴由高雄縣警察局岡山分局報告臺灣高雄地方法院檢察署檢察官
    偵查起訴。
      理      由
一、訊據被告乙○○固坦承有於前揭時、地以拳頭毆打告訴人之事實，惟辯稱：係告
    訴人先動手打我，我才出手毆打告訴人等語。經查：右揭事實，業遽告訴人丙○
    於警訊、偵查中及原審審理時指訴綦詳，且告訴人受有前開之傷害，有惠生醫院
    八十九年九月十二日惠字第一七八六號診斷證明書一紙附卷可稽；且觀諸前開診
    斷證明書上所載告訴人所受之傷勢，係位於頭部、臉部及胸部，核與告訴人所述
    被告以拳頭毆打其頭部、胸部等處之傷害情節相符，參以被告既不否認有以拳頭
    毆打告訴人之行為，僅辯稱係告訴人先動手打伊，伊才出手毆打告訴人等語，然
    因互毆必以一方初無傷人之行為，為排除對方不法侵害而加以還擊，始得以正當
    防衛論，凡侵害業已過去，或出於報復之行為，均不得主張正當防衛權，是縱認
    告訴人確有如被告所述先出手毆打被告之行為，惟參諸告訴人前開所受之傷害，
    被告顯非出於防衛之意思，綜觀前述說明，被告並非基於正當防衛之意思而為其
    行為，不得阻卻違法。被告所辯，顯係卸責之詞，不足採信。本件事證明確，被
    告傷害犯行，洵堪認定。
二、核被告乙○○所為，係犯刑法第二百七十七條第一項之普通傷害罪。被告曾於八
    十四年間因違反懲治盜匪條例案件，經臺灣高雄地方法院判處有期徒刑一年八月
    確定，並於八十五年十一月二十八日縮短刑期假釋期滿執行完畢，有臺灣高雄地
    方法院檢察署刑案資料查註紀錄表及臺灣高等法院被告全國前案紀錄表各一份在
    卷可參，其受有期徒刑之執行完畢，於五年以內再犯有期徒刑以上之本罪，為累
    犯，應依刑法第四十七條之規定，加重其刑。
三、原審以被告罪證明確，因予論罪科刑，固非無見；惟查：刑法第四十一條已於中
    華民國九十年一月四日修正，同年月十日經總統甲布施行，該條規定：「犯最重
    本刑為五年以下有期徒刑之刑之罪，而受六個月以下有期徒刑或拘役之宣告，因
    身體、教育、職業、家庭之關係或其他正當事由，執行顯有困難者，得以一元以
    上三元以下折算一日，易科罰金。但確因不執行所宣告之刑，難收矯正之效，或
    難以維持法秩序者，不在此限。」「併合處罰之數罪，均有前項情形，其應執行
    之刑逾六月者，亦同」；被告乙○○所犯傷害罪，係三年以下有期徒刑之罪，且
    科處六個月以下有期徒刑，被告犯罪時間雖在上開條文修正生效前，然依刑法第
    二條第一項前段規定，行為後法律有變更者，原則上適用裁判時之法律，且經新
    舊法比較結果，新修正之條文對於易科罰金之條件有利於行為人，因此依刑法第
    二條第一項前段規定，被告所宣告之刑，均應依新修正之刑法第四十一條第一項
    規定，諭知如易科罰金之標準，原審未及比較適用，尚有未洽。檢察官上訴意旨
    ，以被告另於八十九年十月二十四日五時三十分許，在高雄縣岡山鎮○○○路○
    段一五九號前及同日十五時三十分左右，復在高雄縣岡山鎮○○路八十一巷一弄
    二號前傷害陳麗珠，該部分犯行與前開判決部分具有連續犯關係，為裁判上一罪
    ，原審未及審酌，原判決尚有未洽云云。惟查：被告於八十九年九月十二日凌晨
    六時許毆傷告訴人丙○，嗣後又於八十九年十月二十四日五時三十分許、同日十
    五時三十分許毆傷告訴人陳麗珠，被告先後傷害之對象不同，案發地點亦不同，
    且係基於不同之理由毆傷被害人，參以被告於本院審理中否認係基於概括犯意反
    覆為之，不成立連續犯，且告訴人陳麗珠部分，已與被告和解，願撤回告訴，因
    此檢察官認該案與本案有連續犯之裁判上一罪，而提起上訴，請求併辦，雖無理
    由，然原判決既有上開可議之處，自屬無可維持，應由本院將原判決予以撤銷改
    判。爰審酌被告前曾有多次前科紀錄，猶不知警惕，僅因細故即率爾毆傷他人，
    惟念其犯後尚能坦承犯行，態度良好，尚知悔悟，及被害人所受之損害，且未賠
    償被害人等一切情狀，仍量處有期徒刑三月，並諭知如易科罰金之折算標準。
四、至臺灣高雄地方法院檢察署八十九年度偵字第二七七五二號移送併辦意旨略以：
    被告乙○○另於八十九年十月二十四日五時三十分許，在高雄縣岡山鎮○○○路
    ○段一五九號前及同日十五時三十分左右，復在高雄縣岡山鎮○○路八十一巷一
    弄二號前傷害陳麗珠，因認被告有犯刑法第二百七十七條第一項之普通傷害罪，
    且該部分犯行與前開判決部分具有連續犯關係，為裁判上一罪，而移送併辦云云
    。惟查：被告雖於八十九年九月十二日凌晨六時許，在高雄縣岡山鎮○○路八十
    一巷一弄二號前，因其大聲喧嘩並敲擊該戶之大門，鄰居丙○見狀便出面制毆傷
    告訴人丙○，嗣後又於八十九年十月二十四日五時三十分許、同日十五時三十分
    許毆傷告訴人即其同居人陳麗珠，然被告先後傷害之對象並不相同，案發地點亦
    不同，且係基於不同之理由毆傷被害人，參以被告於本院審理中否認係基於概括
    犯意反覆為之，不成立連續犯，何況告訴人陳麗珠已與被告和解，願意撤回告訴
    ，可見該二案並無連續犯之裁判上一罪關係，應係被告另行起意所為，因此本院
    不得一併加以審理，應退還檢察官另行偵辦，附此敘明。
據上論斷，應依刑事訴訟法第三百六十九條第一項前段、第三百六十四條、第二百九
十九條第一項前段，刑法第二條第一項前段、第二百七十七條第一項、第四十七條、
修正後刑法第四十一條第一項，罰金罰鍰提高標準條例第一條前段、第二條，判決如
主文。
本案經檢察官陳惠珠到庭執行職務。
中      華      民      國    九十      年      一      月    三十一    日
                              臺灣高等法院高雄分院刑事第七庭
                                  審判長法官  王光照
                                        法官  黃憲文
                                        法官  黃壽燕
右正本證明與原本無異。
不得上訴。
                                      書記官  蘇恒仁
中      華      民國    九十      年      二      月      一      日
附錄本判決論罪科刑法條：
刑法第二百七十七條第一項
傷害人之身體或健康者，處三年以下有期徒刑、拘役或一千元以下罰金。
                                                                    Ａ


司法院資訊處製作；財團法人民間司法改革基金會備份。
